【裁判字號】    91,簡,367
【裁判日期】    920508
【裁判案由】    廢棄物清理法
【裁判全文】
臺北高等行政法院判決                              九十一年度簡字第三六七號
    原      告  萊爾富國際股份有限公司
    代  表  人  甲○○董事長.
    被      告  臺北市政府環境保護局
    代  表  人  沈世宏（局長）
右當事人間因廢棄物清理法事件，原告不服台北市政府中華民國九十一年一月九日府
訴字第○九○○三七三九七○○號訴願決定，提起行政訴訟。本院判決如左：
    主  文
原告之訴駁回。
訴訟費用由原告負擔。
    事  實
緣原告係屬應設置資源回收設施供消費者投置之物品及容器商品販賣業者，其設於台
北市南港區○○○路○段六三九號之南港第二分公司門巿部之資源回收設施，置於櫃
檯內側，且回收標誌面向牆壁無法辨識，致無法達到提供巿民投遞資源回收物之功能
及目的，案經被告所屬衛生稽查大隊稽查人員於民國（下同）九十年一月四日十時三
十五分稽查發現，乃以九十年一月四日第Ｆ○九一二五三號違反廢棄物清理法案件舉
發通知書予以告發（嗣被告所屬衛生稽查大隊以九十年三月二十一日北市環稽貳字第
九○六○二七三五○二號函，更正舉發通知書原註記之違反事實），被告遂以原告之
資源回收設備未依規定放置明顯之處，有違廢棄物清理法第十條之一第二項規定，依
同法第二十三條之一規定，以九十年三月一日廢字第Ｘ○一六五○一號處分書，裁處
原告新台幣（下同）六萬元罰鍰。原告不服，提起訴願，遭決定駁回，遂向本院提起
行政訴訟。茲摘敘兩造訴辯意旨如次：
甲、原告起訴意旨略謂：
一、被告以原告之資源回收設備未依規定置放明顯之處，違反廢棄物清理法第十條之
    一第二項規定，惟參照該規定之主要內容，係授權中央主管機關公告一般廢棄物
    之種類、物品或其包裝、容器之業者範圍，及授權訂定「一般廢棄物之回收清除
    處理辦法」，並非課以業者義務之法源，訴願決定以原告之資源回收設備未依規
    定置放明顯之處，逕認違反上開規定，其法條認定及處罰手段上，顯欠缺法理之
    關聯性。
二、請撤銷訴願決定及原處分，訴訟費用由被告負擔。
乙、被告答辯意旨略謂：
一、按「物品或其包裝、容器經食用或使用後，足以產生下列性質之一之一般廢棄物
    ，致有嚴重污染環境之虞者，由該物品或其包裝、容器之製造、輸入、販賣業者
    負責回收清除、處理之：一、不易清除、處理。二、含長期不易腐化之成分。三
    、含有害物質之成分。四、具回收再利用之價值。前項一般廢棄物之種類、物品
    或其包裝、容器之業者範圍，由中央主管機關公告之；其一般廢棄物之回收清除
    處理辦法，由中央主管機關會同中央目的事業主管機關定之。．．第一項應回收
    之物品或其包裝、容器之標示及依販賣業者種類、規模公告指定應設置資源回收
    設施，由中央主管機關定之。．．」、「未依第十條之一第三項．．違反同條文
    他項規定者，處二萬元以上五萬元以下罰鍰；經通知限期改善，仍未遵行者，按
    日連續處罰。」、「物品販賣業者、容器販賣業者及容器商品販賣業者，應設置
    資源回收設施供消費者投置，並將設置情形報請縣（市）主管機關備查。前項販
    賣業者之種類及規模由中央主管機關指定公告之；資源回收設施設置規範由中央
    主管機關定之。第一項之販賣業者，除中央主管機關另有規定外，不得拒絕回收
    標示回收標誌之廢物品或容器．．」九十年十月二十四日修正前之廢棄物清理法
    第十條之一、第二十三條之一暨廢物品及容器回收清除處理辦法第十條定有明文
    。
二、按行政院環境保護署八十七年九月十八日環署廢字第○○六三七八一號公告「
    物品及容器商品販賣業者資源回收設施設置規範」第五點規定：「廢物品及容器
    回收設施應置於賣場明顯可見處．．」，並參照該署八十七年九月十日環署廢
    字第○○六一四二七號公告：「主旨：公告第一批應設置資源回收設施供消費者
    投置之物品及容器商品販賣業者種類及規模。．．公告事項：第一批應設置資源
    回收設施供消費者投置之物品及容器商品販賣業者種類及規模如下：．．二、連
    鎖式清潔及化妝品零售業：凡從事販賣化妝品或日常清潔用品並以連鎖型態經營
    之行業均屬之。．．四、便利商店業：凡從事販賣生活物品（如食品、飲料、日
    常用品及服務性商品）以滿足顧客即時所需，而以連鎖型態經營（直營或加盟）
    之行業均屬之。．．」。
三、被告所屬稽查人員於九十年一月四日十時三十五分在原告所屬設於台北市南港區
    ○○○路七段六三九號之南港第二分公司門巿部執行商品販賣業者資源回收查察
    勤務，發現其所設置之資源回收設施放置於櫃檯內側，不易為市民所辨識，無法
    達到提供市民投遞資源回收物之功能及目的，違反廢棄物清理法之規定，遂依法
    予以告發，並無違誤。原告對設置之資源回收設施置放於收銀檯側邊之事實並未
    爭執，則該等資源回收設施既難為市民所辨識，無法達到提供市民投遞資源回收
    物之功能及目的，即失其設置之意義，故被告以原告未將回收設施置於賣場明顯
    可見之處，依上開規定裁處原告六萬元罰鍰，並無不合。
四、原告稱廢棄物清理法第十條之一第二項規定之主要內容，係授權中央主管機關公
    告一般廢棄物之種類、物品或其包裝、容器之業者範圍及授權訂定「一般廢棄物
    之回收清除處理辦法」，並非課以業者義務之法源云云。惟廢棄物清理法第十條
    之一，就「一般廢棄物之回收清除處理辦法」之訂定已有明確授權，且依廢物品
    及容器回收清除處理辦法第十條之規定，就資源回收設施規範授權由中央主管機
    關定之，又廢棄物清理法第二十三條之一第一項亦明定違反同法第十條之一各項
    之法律效果，是原告所稱，顯屬誤解。請駁回原告之訴。
    理  由
一、按「物品或其包裝、容器經食用或使用後，足以產生下列性質之一之一般廢棄物
    ，致有嚴重污染環境之虞者，由該物品或其包裝、容器之製造、輸入、販賣業者
    負責回收清除、處理之：一、不易清除、處理。二、含長期不易腐化之成分。三
    、含有害物質之成分。四、具回收再利用之價值。前項一般廢棄物之種類、物品
    或其包裝、容器之業者範圍，由中央主管機關公告之；其一般廢棄物之回收清除
    處理辦法，由中央主管機關會同中央目的事業主管機關定之。．．第一項應回收
    之物品或其包裝、容器之標示及依販賣業者種類、規模公告指定應設置資源回收
    設施，由中央主管機關定之。．．」、「未依第十條之一第三項規定．．違反同
    條文他項規定者，處二萬元以上五萬元以下罰鍰；經通知限期改善，仍未遵行者
    ，按日連續處罰。」行為時廢棄物清理法第十條之一及第二十三條之一第一項分
    別定有明文。次按「物品販賣業者、容器販賣業者及容器商品販賣業者，應設置
    資源回收設施供消費者投置，並將設置情形報請縣（市）主管機關備查。前項販
    賣業者之種類及規模由中央主管機關指定公告之；資源回收設施設置規範由中央
    主管機關定之。第一項之販賣業者，除中央主管機關另有規定外，不得拒絕回收
    標示回收標誌之廢物品或容器．．」行為時「廢物品及容器回收清除處理辦法」
    第十條亦有明文。又按「主旨：公告第一批應設置資源回收設施供消費者投置之
    物品及容器商品販賣業者種類及規模。依據：『廢物品及容器回收清除處理辦法
    』第十條第二項。公告事項：第一批應設置資源回收設施供消費者投置之物品及
    容器商品販賣業者種類及規模如下：．．二、連鎖式清潔及化妝品零售業：凡從
    事販賣化妝品或日常清潔用品並以連鎖型態經營之行業均屬之。．．四、便利商
    店業：凡從事販賣生活物品（如食品、飲料、日常用品及服務性商品）以滿足顧
    客即時所需，而以連鎖型態經營（直營或加盟）之行業均屬之。．．」復為行政
    院環境保護署八十七年九月十日環署廢字第○○六一四二七號公告在案。再者
    ，行政院環境保護署八十七年九月十八日環署廢字第○○六三七八一號公告「
    物品及容器商品販賣業者資源回收設施設置規範」第五點規定：「廢物品及容器
    回收設施應置於賣場明顯可見處．．」。
二、本件原告係行政院環境保護署公告第一批應設置資源回收設施供消費者投置之物
    品及容器商品販賣業者，其設於台北市南港區○○○路○段六三九號之南港第二
    分公司門巿部之資源回收設施，置於櫃檯內側，且回收標誌面向牆壁無法辨識，
    致無法達到提供巿民投遞資源回收物之功能及目的，案經被告所屬衛生稽查大隊
    稽查人員於九十年一月四日十時三十五分稽查發現，乃予以告發，被告遂以原告
    之資源回收設備未依規定放置明顯之處，有違廢棄物清理法第十條之一第二項規
    定，依同法第二十三條之一規定，裁處原告六萬元罰鍰，原告不服，提起訴願遭
    駁回之事實，為兩造所不爭執，並有被告所屬衛生稽查大隊陳情訴願案件簽辦單
    、被告一般廢棄物資源回收列管業者稽核紀錄表、違規事實採證照片八幀、被告
    九十年一月四日第Ｆ○九一二五三號違反廢棄物清理法案件舉發通知書、被告所
    屬衛生稽查大隊九十年三月二十一日北市環稽貳字第九○六○二七三五○二號函
    、被告九十年三月一日廢字第Ｘ○一六五○一號處分書、台北市政府九十一年一
    月九日府訴字第○九○○三七三九七○○號訴願決定書等附原處分卷及訴願卷可
    稽，自堪信為真實。
三、原告主張廢棄物清理法第十條之一第二項規定，係授權中央主管機關公告一般廢
    棄物之種類、物品或其包裝、容器之業者範圍，及授權訂定「一般廢棄物之回收
    清除處理辦法」，其非課以業者義務之法源云云。惟查，行為時廢棄物清理法第
    十條之一第二項規定，係授權中央主管機關會同中央目的事業主管機關對「一般
    廢棄物之回收清除處理」訂定辦法，中央主管機關及中央目的事業主管機關即依
    此授權，於八十七年八月十二日以行政院環境保護署環署廢字第○○四五七三
    二號令、經濟部經工字第八七○一六四八八號令、交通部交路發字第八七三
    二號令、行政院農業委員會農糧字第八七一三六九一六號令會銜訂定發布「廢
    物品及容器回收清除處理辦法」，而依上開「廢物品及容器回收清除處理辦法」
    第十條之規定，就「應設置資源回收設施供消費者投置之物品販賣業者、容器販
    賣業者及容器商品販賣業者之種類及規模」授權由中央主管機關指定公告之，並
    就「資源回收設施設置規範」授權由中央主管機關定之。職是，原告既為中央主
    管機關（行政院環境保護署）八十七年九月十日環署廢字第○○六一四二七號
    公告指定之「第一批應設置資源回收設施供消費者投置之物品及容器商品販賣業
    者」，依行政院環境保護署八十七年九月十八日環署廢字第○○六三七八一號
    公告「物品及容器商品販賣業者資源回收設施設置規範」第五點之規定，即負有
    將「廢物品及容器回收設施」置於賣場明顯可見處之義務，如有違反，依行為時
    廢棄物清理法第二十三條之一第一項後段規定，即應受罰。原告所訴原處分及訴
    願決定所適用之法條有誤乙節，殊無足採。
四、綜上所述，本件違規事實明確，被告依法定最低罰鍰額度，處原告六萬元罰鍰（
    銀元二萬元），徵諸首開規定，洵屬有據，訴願決定予以維持，亦無不合。原告
    聲明求為撤銷，為無理由，應予駁回。又本件適用簡易訴訟程序，爰不經言詞辯
    論逕為判決，併予敘明。
據上論結，本件原告之訴為無理由，爰依行政訴訟法第二百三十三條第一項、第二百
三十六條、第九十八條第三項前段，判決如主文。
中    華    民    國      九十二      年      五      月       八       日
                           臺 北 高 等 行 政 法 院   第 六 庭
                                                   法  官  曹瑞卿
右為正本係照原本作成。
本件以訴訟事件所涉及之法律見解具有原則性者為限，始得於本判決送達後二十日內
向本院提出上訴狀並表明上訴理由，如已於本判決宣示後送達前提起上訴者，應於判
決送達後二十日內補具上訴理由（均按他造人數附繕本），且經最高行政法院許可後
方得上訴。
中    華    民    國      九十二      年      五      月       八       日
                                                   書記官  方偉皓


司法院資訊處製作；財團法人民間司法改革基金會備份。
